臺灣高雄地方法院民事裁定　　　　　　　94年度財管字第25號
聲　請　人　玉山商業銀行股份有限公司
法定代理人　乙○○　　公務址同.
代　理　人　甲○○
上聲請人聲請選任被繼承人丙○○之遺產管理人事件，本院裁定
如下：
  主  文
選任丁玉雯律師為被繼承人丙○○之遺產管理人。
程序費用由被繼承人丙○○之遺產負擔。
  理  由
一、本件聲請意旨略以：被繼承人丙○○（男，民國38年4 月16
    日生，
    山區○○○路917 巷34弄3 號2 樓）於93年3 月28日死亡，
    被繼承人生前尚積欠聲請人借款新臺幣（下同）0000000 元
    未清償。而丙○○之法定繼承人全體均已拋棄繼承權，經向
    繼承人徵詢亦均無意願擔任遺產管理人，且未依民法第1177
    條選定遺產管理人，致聲請人之債權無法行使，亦無法進行
    追索債務之強制執行程序，為保障聲請人之權益，爰依非訟
    事件法第78條第1 項前段之規定，聲請指定遺產管理人等語
    。
二、按繼承開始時，繼承人之有無不明者，由親屬會議於1個月
    內選定遺產管理人，並將繼承開始及選定遺產管理人之事由
    ，向法院報明；無親屬會議或親屬會議未於前條所定期限內
    選定遺產管理人者，利害關係人或檢察官，得聲請法院選任
    遺產管理人，並由法院依前項規定為公示催告。民法第1177
    條、第1178條第2 項分別定有明文。
三、經查，聲請人上開主張，業據其提出借據、他項權利證明書
    、抵押權設定約定書、土地及建物登記謄本、本院93年度繼
    字第719 號拋棄繼承准予備查通知及親屬繼承系統表等各1
    份為證，堪信為真實。是以被繼承人丙○○既無任何繼承人
    ，其親屬會議亦未於法定期限內選定遺產管理人，核其情形
    與上揭民法第11 78 條之規定相符，故聲請人聲請選任被繼
    承人丙○○之遺產管理人，洵屬有據。
四、次按選任遺產管理人，法院有裁量權，應依職權選任適當之
    人為遺產管理人，如經選任確定，即有擔任遺產管理人之義
    務，而選任遺產管理人須考慮其適切性，應以熟悉相關法律
    程序，並對遺產宜債情況瞭解較深，且對遺產之管理亦能為
    公平處理者為優先選任。雖民法第1185條規定，無繼承人承
    認繼承時，其遺產於清償債權，並交付遺贈物後，如有賸餘
    ，歸屬國庫，然無論有無賸餘，財政部國有財產局並不因此
    當然應為無人承認之繼承之遺產管理人，蓋國有財產局為公
    產管理機關，綜理國有財產業務，國有財產係全體國民所有
    ，自應維護全體國民財產之權益，惟於辦理被繼承人遺產管
    理事務期間，須由國庫墊付各項費用，形同以國民全體之財
    產填補該費用，是若非確無適當之人為遺產管理人，遽然由
    國有財產局擔任遺產管理人，則不僅國庫將遭受損害，亦有
    違社會公平正義原則，故不宜一概選任國有財產局為遺產管
    理人。至繼承人與被繼承人關係密切，對被繼承人財產狀況
    亦可能較為清楚，且繼承人既已拋棄繼承，要不致有利害偏
    頗之虞，故在繼承人拋棄繼承，致繼承人有無不明，選任遺
    產管理人時，茍無其他不適任因素，固宜就與被繼承人關係
    親近，且有處理事理能力之成年人間選任之，始符公平，惟
    擔任遺產管理人須熟悉相關法律程序，否則尚有稅捐相關法
    令之罰責，實非一般親屬或其中受有高等教育之知識份子卻
    不具遺產管理相關知識之人必然可勝任，如強令無管理意願
    之被繼承人親屬擔任遺產管理人，不僅陷該任遺產管理之人
    稍有不慎即涉罰責，並徒惹民怨。
五、本院審酌，被繼承人丙○○之全體繼承人均已拋棄繼承，且
    均無意願擔任遺產管理人之情，已經聲請人徵詢陳明在卷，
    依上段所述理由，實不宜強令渠等擔任被繼承人之遺產管理
    人。又財政部國有財產局台灣南區辦事處亦非當然應為無人
    承認之繼承之遺產管理人，前亦已敘明。而丁玉雯律師係向
    高雄律師公會登錄之職業律師，其於本院其他選任遺產管理
    人事件，亦曾登記並經選任為遺產管理人（本院94年度財管
    字第8 號），經電詢其本人亦明確表示願意擔任本件被繼承
    人丙○○之遺產管理人，並提供其本人之學經歷資料1 份附
    卷供參，本院認具律師身分之人，不但具有法律規定之相關
    專業知識，其行止亦受有律師法之規範，是由其擔任被繼承
    人丙○○之遺產管理人，應稱妥適。爰選任丁玉雯律師為被
    繼承人丙○○之遺產管理人，處理關於被繼承人丙○○遺產
    之法律關係。
六、依民法第1150條前段，裁定如主文。
中　　華　　民　　國　　94　　年　　3 　　月　　31　　日
                  家事法庭法　官　陳淑卿
上為正本係照原本作成。
如對本裁定抗告須於裁定送達後10日內向本院提出抗告狀。
中　　華　　民　　國　　94　　年　　3 　　月　　31　　日
                          書記官　王少玲
